【裁判字號】    95,訴,1587
【裁判日期】    950818
【裁判案由】    毒品危害防制條例
【裁判全文】
臺灣高雄地方法院刑事判決              95年度訴字第1587號
公  訴  人  臺灣高雄地方法院檢察署檢察官
被      告  甲○○
                    （
上列被告因違反毒品危害防制條例案件，經檢察官提起公訴（95
年度毒偵字第3182號），本院合議庭裁定由受命法官獨任進行簡
式審判程序，茲判決如下：
    主  文
甲○○施用第一級毒品，處有期徒刑捌月；扣案之第一級毒品海
洛因壹包（不含包裝袋，淨重零點零陸公克）及殘留第一級毒品
海洛因之注射針筒壹支，均沒收銷燬；扣案盛裝上開海洛因之包
裝袋壹只、未殘留第一級毒品海洛因之注射針筒壹支，均沒收。
    事  實
一、甲○○前於民國88年間，因施用毒品案件，經本院以88年度
    毒聲字第6494號裁定送觀察、勒戒後，因認有繼續施用毒品
    之傾向，再經本院以88年度毒聲字第7240號裁定送強制戒治
    ，嗣因認無繼續執行戒治之必要，經本院以89年度毒聲字第
    1166號裁定停止強制戒治並付保護管束，嗣於89年10月4 日
    保護管束期滿未經撤銷，視為強制戒治執行完畢，並經本院
    以88年度訴字第1868號判決判處有期徒刑10月確定；復於前
    開強制戒治執行完畢後5 年內，先於91年5 月7 日晚上9 時
    5 分許回溯24小內之某時（不含公權力拘束期間），施用第
    一級毒品海洛因1 次，經本院於92年2 月27日以92年度訴字
    第154 號判決判處有期徒刑9 月確定；再自92年9 月中旬某
    日起迄同年10月29日晚上10時許止，連續施用第一級毒品海
    洛因多次，而經本院於93年5 月28日以93年度訴字第402 號
    判決判處有期徒刑1 年4 月確定。詎其仍不知戒絕毒癮，明
    知海洛因經公告列為毒品危害防制條例第2 條第2 項第1款
    之第一級毒品，不得非法持有、施用，竟仍基於施用第一級
    毒品海洛因之犯意，於95年3 月9 日上午某時許，在其高雄
    縣梓官鄉○○○路315 巷10號住處，以將海洛因摻水置入注
    射針筒注射體內之方式，施用第一級毒品海洛因1 次。嗣於
    95年3 月10日下午1 時40分許，為警在其前開住處查獲，經
    甲○○表示同意警方搜索後，當場扣得第一級毒品海洛因1
    包（不含包裝袋，淨重0.06公克）、殘留第一級毒品海洛因
    之注射針筒1 支及未殘留第一級毒品海洛因之注射針筒1支
    。嗣經甲○○同意採集尿液送驗後，始知悉上情。
二、案經高雄縣政府警察局岡山分局報請臺灣高雄地方法院檢察
    署檢察官偵查起訴。
    理  由
一、按本件被告甲○○所犯係死刑、無期徒刑、最輕本刑為3 年
    以上有期徒刑以外之罪，其於準備程序就前揭被訴事實為有
    罪之陳述，經受命法官告知簡式審判程序之旨，並聽取其與
    公訴人之意見後，本院認無不得或不宜改依簡式審判程序進
    行之處，爰依刑事訴訟法第273 條之1 第1 項、第284 條之
    1 規定，裁定本件由受命法官獨任進行簡式審判程序，合先
    敘明。
二、訊據被告甲○○對於在上揭時、地，以上述方式施用第一級
    毒品海洛因1 次之事實坦承不諱（本院卷第87、98、99頁參
    照），且查：
    (一)被告為警查獲時，於95年3 月10日下午3 時20分許所採集
      之尿液，經送驗結果，確呈嗎啡陽性反應，有臺灣檢驗科
      技股份有限公司95年3 月30日報告編號KＺ000000000000號
      濫用藥物尿液檢驗報告暨尿液採證檢驗對照表各1 紙附卷
      可稽（本院卷第25、27頁參照）。而扣案之疑似海洛因粉
      末1 包，經送請法務部調查局鑑定結果，確認含海洛因成
      分（不含包裝袋，淨重0.06公克），有該局95年5 月16日
      調科壹字第220023173 號鑑定通知書在卷可據（本院卷第
      35頁參照）。另扣案之注射針筒1 支，經送請高雄醫學大
      學附設中和紀念醫院檢驗結果，呈殘留海洛因陽性反應，
      ，亦有該院95年5 月30日報告編號0000-000號檢驗報告1
      紙附卷可查（本院卷第33頁參照）。至扣案之另1 支注射
      針筒，經送請高雄醫學大學附設中和紀念醫院檢驗結果，
      雖無毒品殘留反應，有該院95年5 月30日報告編號0000-0
      00號檢驗報告1 紙附卷可參（本院卷第32頁參照），然既
      係被告供施用第一級毒品海洛因所用之物，業據被告供明
      在卷，亦可為被告施用第一級毒品犯行之佐證。此外，復
      有搜索扣押筆錄暨扣押物品目錄表1 份（警卷第7 至10頁
      參照）及查獲現場照片暨扣案物品照片共4 幀（警卷第15
      、16頁參照）附卷可佐。從而，被告前揭自白與事實相符
      ，應堪採為被告有罪之證據，則被告施用第一級毒品海洛
      因1 次之犯行，應堪認定。
    (二)按修正毒品危害防制條例就施用毒品者，祇於「初犯」及
      「5 年後再犯」二種情形，有其追訴條件之限制，即須於
      初犯經觀察、勒戒或強制戒治釋放後，5 年內均無施用毒
      品之行為，始能認其前所實施之觀察、勒戒或強制戒治已
      足遮斷毒癮，而得於5 年後再犯時，再予適用初犯之規定
      ，重行觀察、勒戒等程序。倘5 年內已經再犯，被依法追
      訴處罰，縱其第3 次（或第3 次以上）施用毒品之時間在
      初犯釋放5 年以後，即與「5 年後再犯」之情形有別，且
      因已於「5 年內再犯」，顯見其再犯率甚高，原實施觀察
      、勒戒或強制戒治，已無法收其實效，而無5 年戒斷期之
      存在，自無再經觀察、勒戒及強制戒治之必要，應由檢察
      官逕行起訴（最高法院95年度台非字第59號、第65號判決
      意旨參照）。查被告前於88年間，因施用毒品案件，經本
      院以88年度毒聲字第6494號裁定送觀察、勒戒後，因認有
      繼續施用毒品之傾向，再經本院以88年度毒聲字第7240號
      裁定送強制戒治，嗣因認無繼續執行戒治之必要，經本院
      以89年度毒聲字第1166號裁定停止強制戒治並付保護管束
      ，嗣於89年10月4 日保護管束期滿未經撤銷，視為強制戒
      治期滿執行完畢，並經本院以88年度訴字第1868號判決判
      處有期徒刑10月確定；復於前開強制戒治執行完畢後5 年
      內，先於91年5 月7 日晚上9 時5 分許回溯24小內之某時
      （不含公權力拘束期間），施用第一級毒品海洛因1 次，
      經本院於92年2 月27日以92年度訴字第15 4號判決判處有
      期徒刑9 月確定；再自92年9 月中旬某日起迄同年10月29
      日晚上10時許止，連續施用第一級毒品海洛因多次，復經
      本院於93年5 月28日以93年度訴字第402 號判決判處有期
      徒刑1 年4 月確定之事實，有臺灣高等法院被告前案紀錄
      表、本院92年度訴字第154 號刑事判決、93年度訴字第
      402 號刑事判決各1 份在卷足參，則被告於前案經強制戒
      治完畢後，於5 年內已經再犯，並經依法追訴處罰，雖本
      案施用毒品之時間在初犯釋放5 年後，惟被告既已先於「
      5 年內再犯」，顯見其再犯率甚高，原實施強制戒治已無
      法收其實效，而無5 年戒斷期之存在，參諸前揭判決意旨
      ，自無再經觀察、勒戒及強制戒治之必要，而應由檢察官
      逕行起訴，並由本院依法論科。
三、查海洛因係毒品危害防制條例第2 條第2 項所稱之第一級毒
    品，不得非法持有、施用。核被告甲○○所為，係犯毒品危
    害防制條例第10條第1 項之施用第一級毒品罪。其施用第一
    級毒品前，持有海洛因之低度行為，應為施用之高度行為所
    吸收，不另論罪。爰審酌被告前因施用毒品案件經強制戒治
    執行完畢後，再因施用毒品犯行經2 次判刑確定，竟仍未能
    徹底戒絕毒品，復犯本案施用毒品罪，顯見其無戒毒悔改之
    意，惟念其施用毒品之次數、施用毒品乃自戕一己之身體健
    康，尚未對他人造成危害，且犯後已坦承犯行，態度良好等
    一切情狀，量處如主文所示之刑，以資懲戒。至扣案之海洛
    因1 包（不含包裝袋，淨重0.06公克），屬第一級毒品，又
    扣案之注射針筒1 支，業已無法與其上所殘留之海洛因析離
    ，亦屬第一級毒品，均應依毒品危害防制條例第18條第1 項
    前段之規定，均併予宣告沒收銷燬。另扣案之注射針筒1 支
    ，係被告所有供被告施用毒品所用之物，業據被告供明在卷
    ，而扣案盛裝上開海洛因之包裝袋1 只，因已經鑑定檢驗機
    構將之與盛裝之毒品分別鑑析其重量，應可視為與毒品分離
    之物，然亦係被告所有供被告包裝欲施用之毒品所用之物，
    均應依刑法第38條第1 項第2 款規定，均併予宣告沒收。
據上論斷，應依刑事訴訟法第273 之1 第1 項、第284 條之1 、
第299 條第1 項前段，毒品危害防制條例第10條第1 項、第18條
第1 項前段，刑法第11條、第38條第1 項第2 款，判決如主文。
本案經檢察官朱秋菊到庭執行職務。
中    華    民    國    95    年    8     月    18    日
                    刑事第四庭  法  官  陳振嘉
以上正本證明與原本無異。
如不服本判決，應於判決送達後10日內，向本院提出上訴狀。
中    華    民    國    95    年    8     月    18    日
                                書記官  顏宗貝
附錄本案判決論罪科刑法條：
毒品危害防制條例第10條第1 項
施用第一級毒品者，處6月以上5年以下有期徒刑。


司法院資訊處製作；財團法人民間司法改革基金會備份。
